【裁判字號】    99,台上,7533
【裁判日期】    991202
【裁判案由】    違反毒品危害防制條例
【裁判全文】
最高法院刑事判決            九十九年度台上字第七五三三號
上  訴  人  周琮林
上列上訴人因違反毒品危害防制條例案件，不服台灣高等法院中
華民國九十九年七月二十二日第二審判決（九十九年度上重訴字
第十九號，起訴案號：台灣板橋地方法院檢察署九十七年度偵字
第一八一八二號、九十八年度偵字第九００八號），提起上訴，
本院判決如下：
    主  文
原判決撤銷，發回台灣高等法院。
    理  由
本件原判決維持第一審論處上訴人周琮林連續販賣第一級毒品罪
刑之判決，駁回其在第二審之上訴，固非無見。
惟查：(一)、科刑之判決書，須將認定之犯罪事實詳記於事實欄，
然後於理由內逐一說明其所憑之證據及其認定之理由，以使事實
與理由兩相一致，方為合法。倘事實欄已有敘及，而理由內未加
說明，為理由不備，理由內已為說明，而事實欄無此記載，則理
由失其依據，其判決當然違法。又證據之證明力，雖由法官評價
，然心證之形成，由來於經嚴格證明之證據資料之推理作用，通
常有賴數個互補性之證據始足以形成確信心證，單憑一個證據則
較難獲得正確之心證。而販賣毒品罪，須以所販賣者確屬毒品為
成立要件之一，是否確屬毒品，應依證據證明之。依原判決事實
欄之記載上訴人基於販賣營利之概括犯意，於民國九十五年一月
間某日，向江承龍（經判處罪刑確定）所屬販毒集團訂購圓柱狀
之第一級毒品海洛因三顆（重量約一百多公克），江承龍乃依該
集團指示於同年一月間某日，在其位於中國廣東省雁田鎮住處內
，將該圓柱體狀海洛因三顆交由莊基章（經判處罪刑確定）藏置
褲袋內後，二人共同搭機經台灣桃園國際機場將前開毒品運輸入
境，莊基章並依江承龍之指示，在台北縣板橋市某旅店房間內，
將該圓柱體狀海洛因三顆交付上訴人；上訴人復於同年二月二十
日前某日，向該販毒集團販入圓柱狀海洛因六顆，嗣經警查獲而
查扣該六顆海洛因等情，並論以上訴人連續販賣第一級毒品罪刑
（見原判決第十七頁倒數第十行以下）。但查：(1)前揭所稱「九
十五年一月間某日」販賣毒品海洛因之犯行，依理由之說明，係
依憑上訴人供承有向江承龍購買毒品海洛因為其主要論據，然此
部分似自始未查扣任何證物，亦無相關諸如通訊監察資料等證據
憑佐，上訴人所指究否確為毒品海洛因？以如何之證據資料證明
該次販入毒品之重量共計「約一百多公克」？俱攸關犯罪構成要
件之具體社會事實，自應詳予釐清審認，並應有相關補強證據以
增強其陳述之憑信性，始足為認定上訴人此部分犯罪事實之依據
。乃原審未詳加調查究明，並於理由內為必要之論述，遽論以此
部分之犯行，自嫌速斷。(2)原判決並未認定上訴人先後二次向上
揭販毒集團販入毒品海洛因之價格若干，惟理由內援引上訴人供
稱以每顆海洛因一兩（即三七．五公克）新台幣十萬元之價格向
江承龍購買之供述，為論載上訴人購入毒品之價格遠較中盤毒販
優惠，與大盤價格相當，應非單純施用消費者等旨，而執為上訴
人論罪之部分證據（見原判決第十四、十五頁(十)），致理由失其
依據，亦非適法。(二)、「犯第四條至第八條、第十條或第十一條
之罪，供出毒品來源，因而查獲其他正犯或共犯者，減輕或免除
其刑。」為九十八年五月二十日修正公布之毒品危害防制條例第
十七條第一項所明定。其所稱「供出毒品來源，因而查獲其他正
犯或共犯者」，係指被告供出毒品來源之有關資料，諸如其他正
犯或共犯之姓名、年籍、住居所、或其他足資辨別之特徵等，使
調查或偵查犯罪之公務員因而對之發動調查或偵查並查獲其他正
犯或共犯而言。卷查證人即警員劉三榮於台灣板橋地方法院另案
（九十五年度重訴字第十九號）審理時，針對本案查獲經過證稱
：本案查獲莊基章之部分，因將上訴人帶回隊上後，上訴人向我
們坦承所攜帶之海洛因三顆係經由莊基章而取得，並於隔日帶同
我們至板橋一家旅社內，上訴人與莊基章見面時，莊基章坦承海
洛因係其交付上訴人，我們未監控江承龍與莊基章之電話，只知
道有江承龍、宋金龍（經判處罪刑確定）二人，查辦過程係上訴
人帶同我們去找莊基章時始知情有莊基章此人等旨（見九十五年
度重訴字第十九號卷(二)第一五四、一五五頁）。證述如果非虛，
警方是否因上訴人之供述始查獲莊基章，攸關是否有因上訴人之
供出毒品來源，因而查獲其他正犯或共犯，而有前揭毒品危害防
制條例第十七條第一項減免刑罰規定之適用，因屬對於上訴人之
利益有重大關係之事項，自有調查、釐清之必要，原審未為任何
之調查，同有未合。(三)、判決所憑證據須實際存在，就該案卷宗
不難考見者，始克當之。倘判決書內所記載之證據，與卷宗內筆
錄或文件之內容不相適合，則其判決之根據，實際上並不存在，
自屬採證違法。原判決依憑行政院衛生署管制藥品管理局九十一
年九月十九日管檢字第一０九九０四號函文、法務部調查局九十
四年一月十九日調科壹字第０九四０００三九五四０號函檢附「
九十三年上、下半年國內主要毒品買賣平均價格表」資為說明上
訴人購入毒品乃供己施用之辯詞不足採信之論據（見原判決第十
三頁第二一行以下至第十五頁第三行）。惟原判決認定上訴人於
九十五年二月二十日前某日販入毒品之純度為「四十三．０三％
」（見原判決第十四頁倒數第二行），其與上揭毒品買賣平均價
格表所指之毒品純度是否該當？又既認定上訴人係於「九十五年
上半年間」有二次販毒犯行，則如何仍可依憑「九十三年上、下
半年國內主要毒品買賣平均價格表」為指駁之依據？再稽諸卷附
資料，似無第一審或原審向行政院衛生署管制藥品管理局或法務
部調查局函查之資料，亦無其覆函在卷，而原審審判筆錄復無該
項資料提示調查之記載（見原審卷第六四頁以下審判筆錄）。所
載如果無訛，原判決以未經合法調查之資料作為判斷之依據，除
採證違法外，併有理由不備之可議。上訴意旨指摘原判決不當，
非無理由，應認有撤銷發回之原因。
據上論結，應依刑事訴訟法第三百九十七條、第四百零一條，判
決如主文。
中    華    民    國  九十九  年   十二   月    二    日
                      最高法院刑事第十庭
                          審判長法官  石  木  欽  
                                法官  洪  佳  濱  
                                法官  韓  金  秀  
                                法官  段  景  榕  
                                法官  周  煙  平  
本件正本證明與原本無異
                                      書  記  官  
中    華    民    國  九十九  年   十二   月    七    日
                                                      v

司法院資訊處製作；財團法人民間司法改革基金會備份。
